【裁判字號】    98,再,26
【裁判日期】    981125
【裁判案由】    損害賠償
【裁判全文】
臺灣高等法院臺中分院民事判決            98年度再字第26號
再 審 原告  甲○○
訴訟代理人  蔡得謙律師
            何立斌律師
再 審 被告  台中縣豐原市三陽自辦市地重劃會
法定代理人  乙○○
上列當事人間請求損害賠償事件，再審原告對於中華民國98年4
月21日本院98年度上字第6號確定判決提起再審，本院於98年11
月11日言詞辯論終結，判決如下：
    主  文
再審之訴駁回。
再審訴訟費用由再審原告負擔。
    事 實 及 理 由
一、本件再審理由略為：
    前程序本院確定判決有民事訴訟法第496條第1項第1款所定
    之再審事由：
  (一)按修正前獎勵土地所有權人辦理市地重劃辦法，第32條第2
    項規定：「第一項（重劃區土地分配完畢）通知方武，由重
    劃會以書面雙掛號函或由專人送達簽收；其未能送達者，得
    準用民事訴訟法規定向法院聲請裁定，准為公示送達。」查
    ，再審被告之重劃區土地分配結果通知函文並未送達於再審
    原告，致再審原告無法於30日內提出異議。因之不能認再審
    原告已同意該重劃分配結果而須受該重劃分配結果拘束。原
    確定判決洵有消極不適用修正前「獎勵土地所有權人辦理市
    地重劃辦法」第32條第2項規定，適用法規顯有錯誤情事。
  (二)系爭重劃委託契約關於第3條第2項重劃後應分配與再審原告
    之土地面積為511.65平方公尺，確屬計算錯誤，而再審被告
    已不能履行依正確比率計算重劃後應分配與再審原告之土地
    面積，確有給付不能之情事，而應賠償再審原告土地面積短
    配所生損害。原確定判決認被上訴人即再審被告並無計算錯
    誤、不完全給付，實有消極不適用民法第226條第l項規定之
    違背法令。
  (三)再審聲明:
  1.原確定判決廢棄。
  2.上開廢棄部分，再審被告應給付再審原告新台幣（下同）3,
    198,000元，及自第一審起訴狀繕本送達翌日起至清償日止
    ，按年息百分之五計算之利息。
  3.再審訴訟費用由再審被告負擔。
二、再審被告未提出書狀作何聲明或陳述，復經合法通知，未於
    言詞辯論期日到場，核無民事訴訟法第三百八十六條所列各
    款情形，爰依再審原告之聲請，由其一造辯論而為判決。
三、本院依職權調閱本院98年度上字第6號確定判決相關之民事
    卷宗。
四、按「確定判決有民事訴訟法第496條第1項各款所列情形之一
    者，當事人得以再審之訴對之聲明不服，但當事人已依上訴
    主張其事由或知其事由而不為主張者，不在此限，固為同條
    但書所明定。惟該但書之規定，係以當事人已依上訴主張其
    事由，則其事由已受上級法院審判，為訴訟經濟計，乃不許
    當事人復以再審之方法更為主張。故如其上訴係因不合法而
    被駁回者，因未受上級法院實體審判，即無不許其以相同事
    由提起再審之訴之理。」最高法院93年台上字第258號判決
    、92年台上字第2153號判決參照。經查，本件再審原告不服
    本院98年度上字第6號民事判決，提起第三審上訴並敘明上
    訴理由，旋為最高法院以上訴不合法裁定駁回上訴，有卷附
    最高法院98年度台上字第1295號民事裁定(再證二)可稽，是
    以上開上訴第三審理由指摘原確定判決適用法規顯有錯誤，
    並未受最高法院實體審判，揆諸前揭最高法院判決所持見解
    ，則本件縱有以相同事由提起再審訴訟，自亦為法所許。
五、又按民事訴訟法第496條第1項第1款所謂適用法規顯有錯誤
    ，係指確定判決所適用之法規，顯然不合於法律規定，或與
    司法院現尚有效及大法官會議之解釋，或最高法院尚有效之
    判例，顯然違反者而言，並不包括漏未斟酌證據及認定事實
    錯誤之情形在內（最高法院60年台再字第170號、63年台上
    字第880號判例參照）。經查本院確定判決係認定：
  (一)按平均地權條例第58條第3項規定：「重劃會辦理市地重劃
    時，應由重劃區內私有土地所有權人半數以上，而其所有土
    地面積超過重劃區私有土地總面積半數以上者之同意，並經
    主管機關核准後實施之」。準此，土地所有人自辦市地重劃
    ，祗須重劃區內私有土地所有人半數以上，而其所有土地面
    積超過重劃區私有土地總面積半數以上者之同意，重劃計劃
    並經主管機關核准實施，縱令在該重劃區內少數所有人不同
    意，亦應視為自辦市地重劃會之會員，初無許其不同意之餘
    地，以免阻礙市地重劃之進行，此項規定具有強制性，至為
    明顯（最高法院80年台上字第2368號判決意旨參照）。本件
    上訴人所有重劃前系爭土地既位於台中縣政府核准實施之自
    辦市地重劃區範圍內，依前開法條規定，應視為會員，而受
    重劃計劃內容之拘束，已甚明確。復按獎勵土地所有權人辦
    理市地重劃辦法第32條第1項、第2項規定略以：重劃區土地
    分配完畢後，理事會應即檢具相關圖冊提經會員大會通過後
    ，公告公開閱覽30日，並通知土地所有權人；土地所有權人
    得於前項公告期間內提出異議，理事會應予協調處理。並將
    處理結果送會員大會追認，協調不成異議人得於一定期限內
    訴請司法機關裁判。依上開規定可知，重劃區土地分配完畢
    後，重劃會理事會即應檢具相關帳冊公告公開閱覽30日，並
    通知土地所有權人表示意見，若未在前開公告期間內表示異
    議，即視為土地所有權人已同意重劃後土地分配結果，應受
    該重劃後土地分配結果之拘束。本件再審被告已將重劃分配
    成果依獎勵土地所有權人辦理市地重劃辦法第32條規定，於
    93年9月23日公告，公告期間自93年9月26日起至同年10月26
    日止，並公開閱覽及通知土地所有權人等情，有再審被告提
    出之（93）三陽字第229號函在卷可稽，再審原告既未在上
    開公告期間內向再審被告提出異議，應認再審原告已同意該
    重劃分配結果，自應受該重劃分配結果拘束，不得再爭執該
    重劃後土地分配結果對其不利。本件重劃後土地分配結果既
    已公告確定，再審原告自應受土地重劃後分配結果之拘束。
  (二)按重劃區土地分配完畢後，理事會應即檢具左列圖冊提經會
    員大會通過後，公告公開閱覽三十日，並通知土地所有權人
    ：一計算負擔總計表。二重劃前後土地分配清冊。三重劃後
    土地分配圖。四重劃前地籍圖。五重劃前後地號圖。土地所
    有權人得於前項公告期間內提出異議，理事會應予協調處理
    ，並將處理結果送會員大會追認；協調不成，異議人得於一
    定期限內訴請司法機關裁判。第一項通知方式，由重劃會以
    書面雙掛號函或由專人送達簽收；其未能送達者，得準用民
    事訴訟法規定向法院聲請裁定，准為公示送達。95年6月22
    日修正前之獎勵土地所有權人辦理市地重劃辦法定有明文，
    再審原告主張再審被告未依上開辦法第32條規定通知，致使
    再審原告於公告期間異議乙節，為再審被告所不爭執，自堪
    信為真實，是前確定判決消極未適用法規，顯然不合於法律
    規定，再審原告主張有再審之事由，非不可採。
  (三)又再審之訴，雖有再審理由，法院如認原判決為正當者，應
    以判決駁回之，民事訴訟法第504條定有明文。查兩造間重
    劃委託契約第3條第1項第2款固約定：「重劃前土地位於住
    宅區且重劃後按原區段位置分配者為51％」，惟，因上開75
    9之1地號土地係道路用地，依約應不能原地分配36米道路，
    而上訴人希望其2筆土地均分配到36米道路，故改變上訴人
    之分配位置使均臨36米道路，亦即該第2款約定係指參加重
    劃之全部土地均位於住宅區，且再審原告未依原區段位置分
    配，故分配率不適用該第2款之51％。經以如契約所附計算
    表之計算方式核算後，上訴人應分配面積為511.65平方公尺
    ，此於該計算表及契約附圖均有記載，該計算表上應記明為
    改配，而算出511.65平方公尺之結果，且均經再審原告於其
    上簽名蓋章同意，因此，雙方於系爭契約第3條第2項明確記
    載：「重劃後應分配面積為511.65平方公尺…地政機關分割
    之實際登記面積為準」，本件地政機關實際登記面積為511.
    63平方公尺，在誤差範圍內，並無不合，並提出上開契約書
    、附表、計算表、分配圖影本各乙件在卷可稽（見原審卷第
    33-39頁），即再審原告於原審法院親自到庭，亦坦承：「
    當初我們去簽約的時候，契約第三條第三項已把分配面積的
    實際數字填上去，面積511.65平方公尺」等語（見原審卷第
    55頁）。是依系爭市地重劃委託契約本旨，再審原告乃同意
    再審被告為其辦理市地重劃，應給付之重劃後面積為以511.
    65平方公尺為準，經台中縣政府核定並經地政機關分割之實
    際面積即511.63平方公尺，二者誤差微乎其微，是再審被告
    並已依該債務本旨而為給付，自無未按債務本旨給付之不完
    全給付情事，則再審原告於本件公告確定後始執前詞主張再
    審被告未依契約分配而有短少面積，請求再審被告給付短少
    之損害云云，自不足採。則再審原告主張再審被告應給付上
    訴人3,198,000元及法定遲延利息，為無理由，則兩造既己
    簽訂系爭市地重劃委託契約，重劃分配結果亦與其契約相符
    ，本件重劃後土地分配結果既已公告確定，再審原告自應受
    該重劃分配結果拘束，不得再爭執該重劃後土地分配結果對
    其不利，前確定判決因而駁回再審原告之訴，並無不合。再
    審原告徒以再審被告不能履行依正確比率計算重劃後應分配
    與再審原告之土地面積，確有給付不能之情事，而應賠償再
    審原告土地面積短配所生損害，實非可採納。
六、綜上所述，再審原告對本院上開確定判決，提起再審之訴，
    為無理由，以判決駁回之。
據上論結，本件再審之訴為無理由，依民事訴訟法第504條、第7
8條，判決如主文。
中    華    民    國    98    年    11    月    25    日
                民事第五庭    審判長法  官  林陳松
                                    法  官  古金男
                                    法  官  鄭金龍
以上正本係照原本作成。
如對本判決上訴，須於收受判決送達後20日內向本院提出上訴書
狀，其未表明上訴理由者，應於提出上訴後20日內向本院提出上
訴理由書（須按他造人數附具繕本）。
上訴時應提出委任律師為訴訟代理人之委任狀。具有民事訴訟法
第466條之1第1項但書或第2項之情形為訴訟代理人者，另應附具
律師及格證書及釋明委任人與受任人有該條項所定關係之釋明文
書影本。
                                    書記官  姚錫鈞
中    華    民    國    98    年    11    月    26    日
                                                      Ｓ


司法院資訊處製作；財團法人民間司法改革基金會備份。
